臺灣臺北地方法院民事判決　　　　　　　94年度重訴字第17號
原　　　告　寶華商業銀行股份有限公司
法定代理人　丙○○
訴訟代理人　柯依娜
被　　　告　乙○○
兼上一人
訴訟代理人　甲○○
上列當事人間清償借款事件，本院於民國94年8月10日言詞辯論
終結，判決如下：
    主  文
原告之訴及假執行之聲請均駁回。
訴訟費用由原告負擔。
    事實及理由
壹、程序問題：
  一、原告原名稱為「泛亞商業銀行股份有限公司」，嗣更名為
      「寶華商業銀行股份有限公司」，此有卷附經濟民國93年
      3月19日經授商字第09301042580號函可憑，合先述明。
  二、依兩造簽定之房屋抵押貸款總約定書第12條第14項及消費
      性貸款借據約定書第11條之約定因本契約涉訟時以本院為
      第一審管轄法院，故本院自有管轄權。
貳、原告主張：緣訴外人尹復生於民國（下同）92年11月25日邀
    同被告乙○○、甲○○為連帶保證人，向原告借款兩筆；第
    一筆借款為房屋抵押貸款新台幣（下同）11,800,000元整，
    利率按年息2.8%計付。第二筆借款為消費性借款2,190,000
    元整，利率按年息4.47%機動計付，上兩筆借款皆約定每個
    月為一期，期限為20年，如未按期清償，逾期6個月以內另
    按前開利率之一成計算加付違約金，逾期6個月以上者，另
    按前開利率之二成計算加付違約金。詎該兩筆借款分別自93
    年4月25日及93年5月25日起即未繳本息，至今能積欠本金共
    計14,000,000元整，依房屋抵押貸款總約定書第12條第5項
    及消費性貸款借據約定書第5條第1項之約定，被告已喪失期
    限利益等語，爰聲明請求被告應連帶給付如附表所示之本金
    、利息及違約金等語。
參、被告則以：訴外人尹復生並未於民國92年11月25日邀同被告
    乙○○、甲○○為連帶保證人向原告借款；此有訴外人尹復
    生兩封親筆遺囑可證。另被告甲○○任職內政部地政司，92
    年11月24日及25日出差台中，被告於92年11月24日抵達台中
    ，24日晚上並與同事張倩維及王麗珠於台中福華大飯店住宿
    同一房間，此得向該飯店索取住宿資料查驗，92年11月25日
    被告整天都在台中豐樂雕塑公園辨理「各直轄市、縣 ( 市)
    政府耕地租佃委員會及租佃業務承辦人員租佃爭議調處 (
    調解)講習」，並於當天擔任課程講師，此有參加講習之中
    部四縣市人員七十多人見證。25日當天活動至下午5時30分
    綜合座談後結束，始搭乘晚上8時20分之台汽客運返回台北
    ，時間約為當晚11時左右，足資證明原告主張之對保及簽名
    情事係屬虛偽。至於被告乙○○，業已年邁，平日甚少出門
    ，當天亦無前往對保及簽名情事等語，以資抗辯。並聲明駁
    回原告之訴及假執行之聲請，如受不利判決，願供擔保請准
    免為假執行。
肆、得心證之理由：
一、按民事訴訟如係由原告主張權利者，應先由原告負舉證之責
    ，若原告先不能舉證，以證實自己主張之事實為真實，則被
    告就其抗辯事實即令不能舉證，或其所舉證據尚有疵累，亦
    應駁回原告之請求。又請求履行債務之訴，除被告自認原告
    所主張債權發生原因之事實外，應先由原告就其主張此項事
    實，負舉證之責任，必須證明其為真實後，被告於其抗辯事
    實，始應負證明之責任，此為舉證責任分擔之原則。準此，
    如當事人主張有金錢借貸關係存在，須就其發生所須具備之
    特別要件即金錢之交付與借貸意思表示相互一致負舉證責任
    。此有最高法院93年度台上字第19號判決可參。原告主張被
    告擔任尹復生之借款連帶保證人，既為被告否認，參酌前揭
    法律見解，自應由原告就被告有擔任本件房屋抵押貸款連帶
    保證人之事實負舉證之責。
二、經查，原告就此雖提出房屋抵押貸款總約書、消費性貸款借
    據及增補約定書為證，並以辦理本件房屋抵押貸款之對保人
    李健良為證人，李健良並於本院94年1月26日言詞辯論時證
    稱：「（問：是否有親自看到被告乙○○、被告甲○○在借
    據上面簽名？）我有看到三個人都有在借據上簽名。我有看
    過現在在庭的二位被告。」等語。惟本院將被告甲○○及、
    乙○○於中華郵政股份有限公司台北郵局開戶資料及本件房
    屋貸款文件送請法務部調查局鑑定之結果，被告甲○○之簽
    名筆劃特徵不符，被告乙○○則因參鑑之簽名數量不足無法
    比對，此有該局94年5月6日調科貳字第09400176530 號在卷
    可憑，足見證人李健良證述被告二人均親自簽名云云，為迴
    避其未盡對保責任之詞，顯非可採，原告所提出之房屋抵押
    貸款文件亦不能作為兩造間成立連帶保證契約之證據。此外
    ，原告復不能提出其他證據，以證明兩造間就連帶保證契約
    有意思表示一致之事實，原告主張自非可採。
三、綜上所述，原告主張兩造有連帶保證契約存在，為不可採。
    從而，原告依連帶保證契約請求被告連帶給付如附表所示之
    本金、利息及違約金，為無理由，應予駁回。原告之訴既經
    駁回，其假執行之聲請亦失所附麗，應併予駁回。
伍、訴訟費用負擔之依據：民事訴訟法第78條。
中　　華　　民　　國　　94　　年　　8　　月　　17 　日
                  民事第五庭    法　官　張松鈞
以上正本係照原本作成
如對本判決上訴，須於判決送達後20日內向本院提出上訴狀
中　　華　　民　　國　　94　　年　　8　　月　　17 　日
                       　　　　 書記官　黃媚鵑
